【裁判字號】    97,簡上,216
【裁判日期】    970909
【裁判案由】    詐欺
【裁判全文】
臺灣彰化地方法院刑事判決             97年度簡上字第216號
上  訴  人  臺灣彰化地方法院檢察署檢察官
被      告  甲○○
上列上訴人因被告詐欺案件，不服本院員林簡易庭九十七年度員
簡字第三九八號，中華民國九十七年六月二十日第一審簡易判決
（臺灣彰化地方法院檢察署九十七年度偵字第四０七六號），提
起上訴，復經臺灣臺北地方法院檢察署（九十七年度偵字第一四
四九七號）移送併案審理，本院管轄之第二審合議庭判決如下：
    主      文
原判決撤銷。
甲○○幫助意圖為自己不法之所有，以詐術使人將本人之物交付
，處有期徒刑貳月，如易科罰金，以新臺幣壹仟元折算壹日。
    犯 罪 事 實
一、甲○○知悉提供帳戶予不相識之人使用，可能幫助不詳之犯
    罪集團隱匿真實身分，以作為犯罪集團進行詐欺犯罪所用，
    竟仍不違背其本意，基於幫助他人涉犯詐欺之犯意，於民國
    （下同）九十七年三月中旬某日，在桃園火車站附近，以每
    本帳戶新臺幣（下同）三千元之代價，將自己所申辦之第一
    商業銀行（以下簡稱第一銀行）安和分行帳號000000
    00000號帳戶、彰化商業銀行（以下簡稱彰化銀行）信
    義分行帳號00000000000000號帳戶之存摺、
    金融卡（含密碼）等物，交付予真實姓名、年籍不詳、綽號
    「阿東」之成年男子，嗣後該名男子再將前揭銀行存摺等物
    件交由詐騙集團使用。嗣該詐騙集團即基於意圖為自己不法
    所有之犯意聯絡，先於九十七年三月十九日，與乙○○在電
    腦網路上利用ＭＳＮ聊天，向其佯稱欲與其援交等語，致使
    乙○○陷於錯誤，而於同日至彰化縣彰化市○○路四十八號
    之彰化銀行依指示，分別於同日下午三時十七分十五秒許匯
    款四千元至甲○○上開第一銀行安和分行帳戶內、於同日下
    午七時二十一分十秒許匯款六千元及於同日下午七時五十九
    分五秒許匯款八千元至甲○○上開彰化銀行信義分行帳戶內
    ，上開匯款金額並旋即遭該詐欺犯罪集團提領殆盡。復該詐
    欺犯罪集團成員，基於意圖為自己不法所有之犯意聯絡，於
    同日下午六時許，用電話（查無真正使用者之身分）向黃俊
    翰佯稱：其之前ＡＴＭ交易，誤設定為分期付款，應至ＡＴ
    Ｍ操作按鍵取消該設定云云，致黃俊翰陷於錯誤，而於同日
    下午六時二十八分二十九秒許，在臺北市萬華區○○○路○
    段三一０號某郵局自動櫃員機，將九千九百九十九元存入上
    開帳戶，並旋即遭人提領一空。迨乙○○、黃俊翰發覺受騙
    ，報警處理，始循線查悉上情。
二、案經彰化縣警察局員林分局報請臺灣彰化地方法院檢察署檢
    察官偵查後，聲請簡易判決處刑，及臺灣臺北地方法院檢察
    署檢察官移送併案審理（九十七年度偵字第一四四九七號）
    。
    理      由
一、按被告經合法傳喚，無正當之理由不到庭者，得不待其陳述
    ，逕行判決，刑事訴訟法第三百七十一條定有明文。被告甲
    ○○經本院合法傳喚，無正當之理由不到庭，有本院送達證
    書在卷可稽，本院不待其陳述，逕行判決，核先說明。
二、上揭犯罪事實，業據被告甲○○於警詢、偵訊中坦承不諱，
    核與證人即被害人乙○○、黃俊翰於警詢中之指述情節相符
    ，復有第一銀行安和分行帳號00000000000號帳
    戶之申設人資料、交易明細、被害人乙○○匯款憑證、彰化
    銀行信義分行帳號00000000000000號帳戶之
    申設人資料、交易明細、郵局ＡＴＭ交易明細影本一張、彰
    化銀行個人戶顧客資料卡影本、存摺存款－交易明細查詢及
    甲○○身分證影本一份、甲○○全戶戶籍資料查詢結果一張
    、臺北縣政府警察局三重分局光明派出所受理詐騙帳戶通報
    警示簡便格式表、受理各類案件紀錄表及受理刑事案件報案
    三聯單各一張、內政部警政署反詐騙案件紀錄表一張及通聯
    查詢資料一張等件附卷可稽。又按刑法上之故意，分直接故
    意（確定故意）與間接故意（不確定故意），「行為人對於
    構成犯罪之事實，明知並有意使其發生者」為直接故意，「
    行為人對於構成犯罪之事實，預見其發生而其發生並不違背
    其本意者」為間接故意；一般人至銀行開設帳戶並非難事，
    如非洗錢、犯罪等不法目的，依常情並無捨棄自己帳戶而迂
    迴收受他人帳戶使用之理，是被告對於該真實姓名、年籍不
    詳、綽號「阿東」之成年男子所屬詐欺集團成員可能將其帳
    戶用來作為詐欺等非法用途上，應有所預見，且不違背其本
    意，其竟仍提供上開帳戶資料予該真實姓名、年籍不詳、綽
    號「阿東」之成年男子所屬詐欺集團成員使用，足見該名成
    年男子所屬詐欺集團成員將被告帳戶用來作為詐欺取財之用
    ，為被告所容認及允許。另查銀行帳戶可供款項之存匯、提
    領，係一般人均可輕易申請開設，並無任何資格條件之限制
    ，且金融存款帳戶，事關存戶個人財產權益之保障，其與存
    戶印鑑章、提款卡結合，專屬性、私密性更形提高；除非本
    人或與本人具密切關係之人，難認有何理由可自由流通使用
    該存摺、印章；一般人亦均有應妥為保管存摺及提款卡，以
    防止存摺及提款卡被他人冒用之認識，縱有特殊情況偶有將
    存摺、提款卡交付他人之需，亦必深入瞭解其用途後始行提
    供使用，實乃吾人日常生活經驗與事理；且存摺、提款卡等
    有關個人財產、身分之物品，如淪落不明人士手中，極易被
    利用為與財產犯罪有關之犯罪工具；而與他人於身分上不具
    密切關係之人，竟要求他人提供帳戶以為使用，此等行為，
    客觀上已屬可疑，且顯係供為某非正當資金進出使用，而隱
    瞞其流程及行為人身分曝光之不法意圖亦可預見；若此之社
    會現實，恆係一般人本於日常生活經驗即可體察，本件被告
    對此自亦難諉為不知，是被告提供其所開設之前揭金融機構
    帳戶資料時，應有幫助他人犯詐欺取財罪之不確定故意，堪
    可認定。綜此，本件事證至臻明確，被告幫助詐欺犯行洵堪
    認定。
三、核被告提供其上開第一銀行安和分行、彰化銀行信義分行帳
    戶之存摺、金融卡及密碼資料予真實姓名、年籍不詳、綽號
    「阿東」之成年男子及其所屬詐騙集團，以為詐欺取財所用
    ，係基於幫助他人詐欺取財之不確定故意，且所為屬詐欺取
    財罪構成要件以外之行為，核其所為則係犯刑法第三十條第
    一項、第三百三十九條第一項之幫助詐欺取財罪。被告以一
    行為交付第一銀行安和分行、彰化銀行信義分行之帳戶資料
    予該名綽號「阿東」成年男子，幫助所屬詐欺集團成員分別
    對被害人乙○○、黃俊翰為詐欺取財，其以一行為觸犯二個
    基本構成要件相同之幫助詐欺罪名，構成同種想像競合犯，
    依刑法第五十五條之規定，論以一罪。被告出售彰化銀行信
    義分行、幫助他人詐騙被害人黃俊翰部分，雖未經起訴，但
    與起訴論罪部分有想像競合裁判上一罪關係，為起訴效力所
    及，復經檢察官移送併案審判，本院自得合併審究。被告幫
    助他人犯詐欺取財罪，為幫助犯，依刑法第三十條第二項規
    定減輕其刑。原審對被告論罪科刑，固非無見，惟查被告除
    起訴事實外，另有出售彰化銀行信義分行帳戶、幫助他人詐
    騙被害人黃俊翰部分，雖未經起訴，但與起訴論罪部分有想
    像競合裁判上一罪關係，為起訴效力所及，原審未及合併審
    究，而有未合。檢察官上訴以原審不及審理被告上述出售彰
    化銀行信義分行帳戶、幫助他人詐騙被害人黃俊翰犯行部分
    ，而認原審判決不當，為有理由，應予撤銷改判。爰審酌被
    告犯罪之動機、方法、目的、被告之品性、擅自提供金融帳
    戶供他人非法使用，助長社會犯罪風氣，且導致真正犯罪者
    逍遙法外，然念及被告本身並未實際參與本件詐欺取財犯行
    ，責難性較小，犯罪所得之多寡，及其犯後坦承犯行之態度
    等一切情狀，量處如主文所示之刑，並諭知易科罰金之折算
    標準，以示懲儆。
據上論斷，應依刑事訴訟法第四百五十五條之一第一項、第三項
、第三百七十一條、第三百六十九條第一項前段、第三百六十四
條、第二百九十九條第一項前段，刑法第三百三十九條第一項、
第三十條第一項、第二項、第五十五條、第四十一條第一項前段
，刑法施行法第一條之一，判決如主文。
本件經檢察官郭玄義到庭執行職務。
中    華    民    國    97    年     9    月     9    日
                  刑事第一庭    審判長法  官   葉榮郎
                                      法  官   郭麗萍
                                      法  官   胡宜如
以上正本證明與原本無異。
本件不得上訴
中    華    民    國    97    年     9    月     9    日
                                      書記官   謝鈴玉
附錄本案論罪科刑法條全文：
中華民國刑法第339條
（普通詐欺罪）
意圖為自己或第三人不法之所有，以詐術使人將本人或第三人之
物交付者，處5年以下有期徒刑、拘役或科或併科1千元以下罰金
。
以前項方法得財產上不法之利益或使第三人得之者，亦同。
前二項之未遂犯罰之。


司法院資訊處製作；財團法人民間司法改革基金會備份。
